臺灣高等法院交通事件裁定　　　　　　 94年度交抗字第544號
抗　告　人
即受處分人　甲○○
上列抗告人因違反道路交通管理處罰條例案件，不服臺灣板橋地
方法院，中華民國94年6月14日所為裁定（94年度交聲字第308號
），提起抗告，本院裁定如下：
    主  文
原裁定撤銷，發回臺灣板橋地方法院。
    理  由
一、本件原裁定略以：
  (一)按受處分人不服主管機關所為之處罰，得於接到裁決書之翌
    日起20日內，向管轄地方法院聲明異議，道路交通管理處罰
    條例第87條第1項定有明文。
  (二)查本件台北市交通事件裁決所對於抗告人即受處分人甲○○
    酒駕違規行為所為之裁決書業於94年1月3日送達於受處分人
    戶籍地址即「台北市大安區○○○路○段44巷3號」，並經該
    址受雇人黃鈺婷代為收受等情，有送證達書在卷可稽。然受
    處分人於收受上開裁決書後，竟遲於94年3月9日始聲明異議
    ，有聲明異議狀內所蓋之交通部公路總局臺北區監理所收文
    章附卷為據，其聲明異議既已逾20日之法定期間，其聲明異
    議自不合法，應予駁回。固非無見。
二、惟查:
  (一)按處理違反道路交通管理事件，有關文書送達之程序，依行
    政程序法之規定，違反道路交通管理事件統一裁罰基準及處
    理細則第5條定有明文。而行政程序法第72條規定：「送達
    ，於應受送達人之住居所、事務所或營業所為之」是有關違
    反道路交通管理事件文書之送達，苟非已送達於應受送達人
    之住居所或營業所，尚應認巳符送達之規定。而所謂「住居
    所」，依民法第20條之規定，乃依一定之事實，足認以久住
    之意思，住於一定之區域者，始為設定其住所於該地，亦即
    除主觀上有久住一定區域之意思外，尚須客觀上有住於一定
    區域之事實，該一定之區域始為住所，並不以登記為要件。
    又戶籍法僅為戶籍登記之行政管理規定，戶籍地址不過係依
    戶籍法所為登記之事項，並非為認定住所為唯一標準。（最
    高法院93年度台抗字第393號民事裁定參照）
  (二)查受處分人之戶籍地址固登記為「台北市大安區○○○路 ○
    段44巷 3號」，有公路監理資料系統查詢資料在卷可參，然
    參以受處分人於原審供述：實際居所為「台北縣蘆洲市○○
    路101號5樓」，從未住在上該戶籍地址，僅係為辦理加入大
    台北計程車運輸合作社，才設籍該地等語、證人即大台北計
    程車運輸合作社會計人員黃鈺婷證述：該址是合作社非住家
    ，對於受處分人申請加入之事，沒有印象，受處分人因為沒
    有留下資料，是由業務員送來申辦，所以沒有辦法通知他辦
    理遷出等語，則受處分人遷址之目的，既僅係為申請加入大
    台北計程車運輸合作社，並無久住之意思，亦無實際居住之
    情，復因申請加入並未獲准，揆諸上開說明，尚難認該戶籍
    地址即為受處分人之事務所或營業所。本件裁決書逕向上開
    戶籍地址送達，其合法性自非無疑。
  (三)本件裁決書，原處分機關既未合法送達於受處分人之住居所
    或營業所，已如前述，則其聲明異議期間之計算，自應作有
    利於受處分人之解釋，即應自受處分人主張知悉之時起算。
    查受處分人既主張於94年3月4日始知悉有該裁決書乙事，有
    其聲明異議狀在卷可參，是本件聲明異議期間，應自斯時起
    算，而受處分人既已於94年3月9日聲明異議，要難謂本件聲
    明異議已逾法定期間，原審以聲明異議逾期為由，駁回抗告
    人之聲明，即屬可議，自應由本院將原審裁定撤銷，發回原
    審法院，另為妥適之裁定。
四、據上論斷，應依交通道路管理處罰條例第89條，刑事訴訟法
    第413條前段，裁定如主文。
中　　華　　民　　國　　94　　年　　9　　月　　30　　日
                  交通法庭審判長法　官  洪光燦
 　　　　　　　　 　　　　　　　法  官  王詠寰
 　　　　　　　　 　　　　　　　法  官  江振義
以上正本證明與原本無異。
不得再抗告。
                                書記官  劉文美
中　　華　　民　　國　　94　　年　　9　　月　　30　　日
